福建金門地方法院民事判決　　　　　　　　 94年度訴字第3號
原　　　告　乙○○
　　　　　　丙○○
共　　　同
訴訟代理人　丁○
被　　　告　甲○○
上列當事人間給付借款事件，本院於民國94年3 月22日言詞辯論
終結，判決如下：
    主      文
被告應給付原告新臺幣壹佰肆拾萬元及自民國九十年九月十一日
起至清償日止，按年利率百分之五計算之利息。
訴訟費用由被告負擔。
    事實及理由
壹、原告起訴主張：被告於民國89年9 月10日向訴外人即原告之
    父親陳雲鶴借款美金1萬 元及新台幣111 萬元，並約定借期
    為1年，而訴外人陳雲鶴將債權轉移給其女兒即本件原告。
    爰聲明：請求命被告應給付原告140 萬元，及自90年9 月11
    日起，至清償日止，按年息5%計算之利息。並提出借據影本
    及本票影本各乙紙為證。爰聲明如主文所示。
貳、被告則以：
１、被告對原告二人並不認識，僅於：
    (一)、87年4月1日向訴外人陳雲鶴借美金1萬元。
    (二)、88年6月9日向訴外人陳雲鶴借新台幣15萬元。
    (三)、88年6月19日向訴外人陳雲鶴借新台幣12萬元。
    (四)、88年7月8日向訴外人陳雲鶴借新台幣20萬元。
    (五)、88年7月26日向訴外人陳雲鶴借新台幣30萬元。
    (六)、88年11月15日向訴外人陳雲鶴借新台幣4萬元。
    故共計借美金折合新臺幣及新臺幣共113 萬2 千2 百80元。
    並無如原告所說之金額。
２、訴外人陳雲鶴就住宿被告所開設之飯店前後，共52個月，其
３、並聲明：（一）、原告之訴駁回。（二）、如受不利之判決
    ，願供擔保請准免為假執行。
４、並提出：收據影本7紙及美金1萬元之本票為證。
參、兩造不爭執之事實：
１、被告確曾向訴外人即原告之父陳雲鶴訂立消費借貸。
２、就交付金額部分，於113萬2千2百80元內內並不爭執。
３、訴外人陳雲鶴將本件債權讓與原告。
４、被告尚未為借款之清償。
肆、本件爭點：本件經踐行民事集中審理主義及爭點整理程序，
    整理兩造本件之爭點在於被告向訴外人陳雲鶴所商借之金額
    為何？實際所交付之金額為何？
伍、得心證之理由：
一、程序部分：
    按原告起訴狀原列訴之聲明為：被告應給付原告143 萬2 千
    2 百80元，及自90年9 月11日起，至清償日止，按年息5%計
    算之利息。於本院94年4 月15日言詞辯論時，減縮訴之聲明
    為：被告應給付原告140 萬元，及自90年9 月11日起，至清
    償日止，按年息5%計算之利息。查上述訴之變更，亦據被告
    同意，合於民事訴訟法第255 條第1 項第1 款之規定，爰准
    許之，合先敘明。
二、實體部分：
１、按債之更改中關於債之標的更改，係指債權人與債務人約定
    ，由債務人負擔新債務，以消滅舊債務為目的之契約，最高
    法院77年度台上字第778 號判決意旨足資參照。復按解釋當
    事人之契約，應以當事人立約當時之真意為準，而真意何在
    ，又應以過去事實及其他一切證據資料為斷定之標準，不能
    拘泥文字致失真意，最高法院39年臺上字第1053號判例足資
    參照。
２、查本件被告於簽發系爭借據之前，曾陸續與訴外人陳雲鶴發
    生消費借貸法律關係，後因避免日後匯率計算麻煩，故將所
    有債務整理成借據，從而消滅原先之債務，此經被告於本院
    94年4 月15日審理時自承在卷，復為原告所不爭執，則被告
    與訴外人陳雲鶴間，顯就原發生之債務已有更改之合意，而
    依雙方更改合意內容，即依系爭借據為據，以認定其債權關
    係。
３、而被告雖就系爭借據之真正不爭執，然就其內容所載，則辯
    稱該借據係應陳雲鶴之請而寫，其內容完全係依陳雲鶴所提
    之文書而抄寫等語。然查，該文書雖係以「借據」名義為之
    ，從而，其文義似尚無法據以證明有交付之事實，然該「借
    據」記載：「茲向乙○○、丙○○二姊妹『借到』美金壹萬
    元整，新台幣壹佰壹拾壹萬元整，借期為一年」，由該用語
    「借到」以觀，即係指實際有收受之情。
４、輔以被告於本院94年3 月22日審理時，亦自承系爭借據並非
    於借款收受前所簽，且由系爭借據之時間以觀，亦確係於借
    款收受後所立，準此，本院審酌上開借據之訂立，既於收受
    借款之後，其金額當係指實際收受之金額，顯非兩造間所約
    定而尚未交付之金額，益徵上開借據所稱之「借到」即指實
    際上交付收受之金額。
５、準此，被告與訴外人陳雲鶴間，就以往之消費借貸債權，已
    依債之更改合意，更改為新債務即本件債務，而就原告所提
    出之借據，雖名為「借據」，然本院綜合審酌上開借據簽立
    之時間係於借款實際收受之後所簽，且被告就實際收受款項
    之陳述，亦前後矛盾，況借據係以「借到」為用語，從而借
    據所載之金額，即為實際所收受之金額無誤。
６、就美金部分，按民法第202 條規定，以外國通用貨幣定給付
    額者，債務人得按給付時給付地之市價，以中華民國通用貨
    幣給付之。經查本件被告於本院94年4 月15日審理時，同意
    本件原告美金請求部分，以新台幣為清償，從而，原告請求
    將美金折合台幣部分，既經被告同意，揆諸上開法條規定，
    即得以中華民國通用貨幣即新台幣給付。而匯率部分，既經
    兩造於94年4 月15日審理時均同意以1 ：30為據，則美金1
    萬元部分即得以新台幣30萬元為給付。
７、另就利息部分，原告雖未能舉證兩造間有利息之約定，然按
    遲延之債務以支付金錢為標的者，不問其債務是否原應支付
    利息，債權人均得請求依法定利率計算之遲延利息，並不以
    債務之有約定利率，為遲延利息請求權之發生要件，此有最
    高法院22年上字第3536號判例足資參照。而本件原告據以請
    求之利息起算點，係以上開借據89年9 月10日所載之借期1
    年後之90年9 月10日為起算點，經核並無不合。而本件兩造
    間雖未有利息之約定，但本件給付內容，既係以支付金錢為
    標的，依前開判例意旨說明，原告據以請求法定遲延利息，
    即屬有理，被告所辯，洵無理由。
８、再被告雖提出抵銷之抗辯，然就該部分，被告並未提出任何
    證據足證訴外人陳雲鶴有住宿之事實，就此部分，即因被告
    無法舉證而應由其承擔該不利益，從而，被告據以提出抵銷
    之抗辯，洵屬無理由。
陸、綜上所述，被告與訴外人陳雲鶴間既就債務已依債之更改合
    意為系爭借據，而系爭借據之真正復為兩造所不爭執，而借
    據之內容，亦足證被告確有收受借款之事實，佐以被告亦同
    意以中華民國通用貨幣為給付及不爭執債權已由訴外人陳雲
    鶴讓與原告，則原告起訴請求被告應依消費借貸法律關係，
    請求被告給付140 萬元，及自90年9 月10日起至清償日止按
    年息5%計算之利息，為有理由，爰准許之。
柒、結論：本件原告之訴為有理由，依民事訴訟法第78條，判決
    如主文。
中　　華　　民　　國　　94　　年　　4 　　月　　29　　日
                        民事庭法　官  林慶郎
正本係照原本作成
如對本判決上訴，須於判決送達後20日內向本院提出上訴狀
中　　華　　民　　國　　94　　年　　4 　　月　　29　　日
                  　　　　　　書記官　陳鴻璋
